【裁判字號】    95,抗,151
【裁判日期】    951117
【裁判案由】    本票裁定強制執行
【裁判全文】
臺灣臺南地方法院民事裁定               95年度抗字第151號
抗  告  人  甲○○
                        502.
相  對  人  乙○○
上列當事人間請求本票裁定強制執行事件，抗告人對於民國95年
10月3日本院臺南簡易庭95年度票字第8965號駁回抗告之裁定提
起抗告，本院裁定如下：
    主  文
原裁定廢棄。
    理  由
一、本件抗告人抗告意旨略以：
（一）原審法院以就兩造間請求本票裁定強制執行事件所為之裁
      定，已於民國95年8月11日寄存送達於台南市警察局第四
      分局華平派出所，有送達證書在卷可證，抗告人竟遲至95
      年9月12日始提出抗告，已逾民事訴訟法第487條第1項所
      規定之10日不變期間，其抗告為不合法，應予駁回為由，
      而駁回抗告人之抗告。
（二）惟按「民事訴訟法第138條所規定之寄存送達，限於不能
      依同法第136條及同法第137條規定送達者，始得為之，設
      其送達之處所，雖原為應受送達人之住居所、事務所或營
      業所，而實際上已變更者，該原住居所、事務所或營業所
      ，即非應為送達之處所，自不得於該原處所為寄存送達。
      」最高法院64年度台抗字第481號判例意旨參照。而查，
      兩造間請求本票裁定強制執行事件所為之裁定，係送達至
      抗告人之前的營業處所即臺南市○○路○段556號，然抗告
      人早已遷至臺南市○○○路○段266號，是以，抗告人早已
      變更營業處所，上開臺南市○○路○段556號即非應送達之
      處所，則依上開判例意旨，自不得於該處所為寄存送達。
（三）次按「民事訴訟法第138條所規定之寄存送達，限於不能
      依同法第136條及第137條規定為送達者，始得為之。倘其
      送達之處所並非應受送達人之住居所、事務所或營業所，
      即不得於該處所為寄存送達。如於該處所為寄存送達，應
      於應受送達人實際領取該訴訟文書時，始生送達之效力。
      」最高法院90年度台抗字第33號、88年度台抗字第539號
      、85年度台抗字第151號裁定意旨參照。查，如前所述，
      以抗告人早已變更營業處所，上開臺南市○○路○段556號
      即非應受送達之處所，自不得於該處所為寄存送達，依上
      開裁定意旨，如於該處為寄存送達，應於應受送達人實際
      領取該訴訟文書時，始生送達之效力，是以，抗告人於95
      年9月6日始領取上開本票裁定，抗告期間即應自抗告人領
      取之日（即送達發生效力之95年9月6日）起算，故抗告人
      於95年9月12日提出抗告，並無逾越不變期間之情事，原
      審未查，誤認抗告人已逾抗告之不變期間，原審所為之裁
      定即有違誤。
（四）綜上所述，原審裁定既有違誤，其所為駁回抗告人之抗告
      裁定自有違誤及不當，爰提起抗告等語。並聲明：原裁定
      廢棄。
二、查本件相對人於原審對抗告人為聲請裁定本票強制執行，原
    審於95年7月26日以95年度票字第8965號裁定准許強制執行
    在案，上開裁定則依據相對人所陳報抗告人之住所，送達於
    臺南市○○路○段556號，並於95年8月11日寄存於臺南市警
    察局第四分局華平派出所，嗣抗告人於95年9月12日對上述
    裁定提起抗告，原審則於95年10月3日以裁定駁回抗告人之
    抗告，駁回裁定則送達抗告人陳報之處所臺南市○○區○○
    路1段502號，並於95年10月16日寄存於臺南市警察局第二分
    局南門派出所，抗告人於95年10月23日針對原審駁回抗告人
    抗告之裁定，提起本件抗告之事實，有本院95年度票字第
    8965號裁定1份、送達證書2份、抗告人抗告狀2份在原審卷
    可據，合先敘明。
三、按送達於應受送達人之住居所、事務所或營業所行之。送達
    於住居所、事務所或營業所不獲會晤應受送達人者，得將文
    書付與有辨別事理能力之同居人或受僱人。民事訴訟法第13
    6條第1項、第137條第1項分別定有明文。又送達不能依上開
    2 條規定為之者，得將文書寄存送達地之自治或警察機關，
    並作送達通知書兩份，一份黏貼於應受送達人住居所、事務
    所、營業所或其就業處所門首，另一份置於該送達處所信箱
    或其他適當位置，以為送達。寄存送達，自寄存之日起，經
    十日發生效力。民事訴訟法第138條第1項亦有規定。因此，
    上開民事訴訟法第138條第1項規定之寄存送達，係屬補充送
    達之規定，限於法院無法依民事訴訟法第136條、第137條規
    定送達於應受送達人，始得為之。另按民事訴訟法第138條
    所規定之寄存送達，限於不能依同法第136條及第137條規定
    行送達者，始得為之。設其送達之處所，雖原為應受送達人
    之住居所、事務所或營業所，而實際上已變更者，該原住居
    所、事務所或營業所，即非應為送達之處所，自不得於該原
    處所為寄存送達。如為寄存送達，應於應受送達人實際領取
    該訴訟文書時發生送達之效力（最高法院85年度台抗字第
    151 號裁定參照）。查原審95年7月26日所為95年度票字第
    8965號本票准許強制執行裁定，係依據相對人所陳報抗告人
    之住居所，送達於臺南市○○路○段556號，並於95年8月11
    日寄存於臺南市警察局第四分局華平派出所，已如前述，然
    本件抗告人之戶籍，已於89年4月11日自原審裁定送達處所
    臺南市○○路○段556號，遷移至臺南市○○區○○路1段502
    號，有原審卷內所附抗告人戶籍謄本1份可據，則相對人於
    原審所陳報抗告人住居所為原審裁定送達處所臺南市○○路
    ○段556號，即非有所據。至於相對人於原審所提出之本票9
    紙，雖均有發票人即抗告人之地址為臺南市○○路○段556號
    之記載，然上開本票之發票日均為94年2月10日，迄至原審
    送達本票裁定之日止，期間已有1年6個月，此期間抗告人之
    住居所，仍有變動之可能，上開本票所載住所，尚不能據為
    抗告人住居所於裁定送達時為臺南市○○路○段556號之依據
    ，況且，依據抗告人95年9月12日提起抗告之抗告意旨，尚
    否認上述本票為其所簽發，故相對人陳報抗告人住居所為臺
    南市○○路○段556號，亦非有據。又依據卷內資料，並無抗
    告人之住居所（或事務所、營業所）於原審裁定送達當時係
    在臺南市○○路○段556號之事證。故依據原審卷內所附抗告
    人戶籍謄本所載，抗告人之住居所應係臺南市○○區○○路
    1段502號，則原審就上開本票准許強制執行裁定，寄存送達
    於臺南市○○路○段556號之轄區派出所，其送達即非合於上
    開民事訴訟法寄存送達之規定，而原審未另行送達裁定於抗
    告人之戶籍地，自應以應受送達人即本件抗告人實際領取上
    開裁定之時，發生送達之效力。而抗告人係於95年9月6日赴
    臺南市警察局第四分局華平派出所領取原審95年度票字第89
    65號裁定之事實，有華平派出所寄存文件領取紀錄1份在卷
    可稽，迄至抗告人於95年9月12日對原審上開裁定所提出抗
    告，尚未逾10日之抗告不變期間，則原審95年10月3日裁定
    ，以抗告人之上開抗告，已逾10日之抗告不變期間，而駁回
    抗告人之抗告，原裁定即有不當，抗告人抗告意旨指摘原裁
    定有所不當，提起本件抗告，即為有理由，自應由本院將原
    裁定廢棄，由原法院更為適當之處理。
四、據上論結，本件抗告為有理由，應依民事訴訟法第436條之1
    第3項、第492條、第78條，裁定如主文。
中    華    民    國    95    年    11   月    17    日
                  民事第三庭    審判長法  官  洪碧雀
                                      法  官  陳金虎
                                      法  官  陳杰正
以上正本係照原本作成
不得抗告。
中    華    民    國    95    年    11    月    17    日
                                      書記官  汪維屏


司法院資訊處製作；財團法人民間司法改革基金會備份。
